臺灣高雄地方法院刑事判決
111年度金訴字第43號
公  訴  人  臺灣高雄地方檢察署檢察官
被      告  劉添貴


上列被告因洗錢防制法等案件，經檢察官提起公訴（110年度偵
字第21069號），及移送併辦（111年度偵字第656號），本院判
決如下： 
    主  文
劉添貴幫助犯洗錢防制法第十四條第一項之一般洗錢罪，處有期
徒刑貳月，併科罰金新臺幣貳萬元，罰金如易服勞役，以新臺幣
壹仟元折算壹日。
    事  實
一、劉添貴可預見提供金融機構帳戶提款卡及提款密碼予他人使用
    ，可能掩飾、隱匿他人犯罪所得或幫助他人遂行詐欺取財犯行
    ，仍不違背其本意，而基於幫助掩飾、隱匿特定犯罪所得之本
    質、來源、去向之洗錢及幫助詐欺取財之不確定故意，於110
    年3月24日前某日，在不詳地點，以新臺幣（下同）1,000元
    之代價，將其申辦之中華郵政股份有限公司林園郵局帳號00
    000000000000號帳戶(下稱上開郵局帳戶)之存摺、提款卡、
    密碼，交予張○昌再轉由真實姓名年籍不詳綽號「洪共」之
    人所屬詐欺集團使用。嗣該詐騙集團某成員取得上開郵局帳
    戶之存摺、提款卡及密碼後，即意圖為自己不法之所有，分
    別為下列行為：
　㈠於110年3月24日前某日，在社群網站instagram刊登不實投資
    廣告，並以通訊軟體LINE暱稱「妃」向陳○陽訛稱：依指示
    操作「包你發娛樂城」（起訴書誤載為「包發娛樂城」，應
    予更正）可獲利云云，致陳○陽陷於錯誤，分別於110年3月2
    4日15時1分許、110年3月24日22時55分許（起訴書誤載為同
    年月25日1時44分許，應予更正）、110年3月25日16時37分
    許，轉帳新臺幣（下同）1萬元、2萬元、1萬元，合計4萬元
    至上開郵局帳戶，旋遭詐欺集團成員提領。
　㈡於110年3月25日前某日，在社群網站Instagram刊登「保證獲
    利、穩轉不賠」之不實投資廣告，並以通訊軟體LINE暱稱「
    小魚」向張○芬佯稱：可於網站平台下注獲利，需先儲值才
    能錢滾錢云云，致張○芬陷於錯誤，於110年3月25日19時59
    分、20時20分許，以自動櫃員機及網路銀行轉帳3萬元、5,0
    85元至上開郵局帳戶內，旋遭提領一空。
二、案經陳○陽訴由高雄市政府警察局林園分局；張○芬訴由高雄
    市政府警察局左營分局，報告臺灣高雄地方檢察署檢察官偵
    查起訴及移送併辦。
    理  由
壹、證據能力部分
    本判決所引用之證據資料屬於被告以外之人於審判外之言詞
    、書面陳述者，經被告劉添貴於本院準備程序時同意有證據
    能力（本院卷第26頁），審酌上開證據作成時之情況，無不
    當取供或違反自由意志而陳述等情形，且均與本案待證事實
    具有關聯性，認為以之作為本案之證據亦屬適當，自均具有
    證據能力，而得採為認定被告犯罪事實之證據。
貳、實體部分
一、訊據被告固坦認有交付上開郵局帳戶存摺、提款卡、密碼等
    物予張○昌並收取1,000元之事實，惟否認有何幫助詐欺及幫
    助洗錢之犯行，辯稱：我是將上開郵局帳戶借給張○昌，我
    不知道這可能是詐欺集團之收簿行為云云。經查： 
　㈠被告於前揭時、地，交付上開郵局帳戶之存摺、提款卡、密
    碼給張○昌等情，業據被告於警詢、偵查及本院審理中供述
    明確（見附表所示卷證標目，警一卷第15頁、偵一卷第23、
    25頁、本院卷第145頁），又其交付上開郵局帳戶給張○昌獲
    取代價1,000元，為其在本院審理時坦白承認（本院卷第145
    頁），與證人張○昌於本院審理時之證述相符（本院卷第136
    頁）。又詐騙集團成員分別於上開時間以前揭方式詐騙告訴
    人陳○陽、張○芬，致告訴人陷於錯誤，陳○陽分別於110年3
    月24日15時1分許、110年3月24日22時55分許、110年3月25
    日16時37分許，轉帳1萬元、2萬元、1萬元至上開郵局帳戶
    ；張○芬於110年3月25日19時59分、20時20分許，以自動櫃
    員機及網路銀行轉帳3萬元、5,085元至上開郵局帳戶內，旋
    遭人提領完畢等情，亦據證人即告訴人陳○陽、張○芬於警詢
    中證述明確（警一卷第5至8頁、警二卷第21至25頁），並有
    中華郵政股份有限公司110年5月12日儲字第1100125815號函
    暨所附上開郵局帳戶之客戶基本資料、客戶歷史交易清單（
    警一卷第61至65頁）、告訴人陳○陽所申設之中國信託銀行
    高雄分行帳號000000000000號帳戶之存摺交易明細影本（警
    一卷第39至41頁）、中國信託銀行存款交易明細（警一卷第
    43頁）、網路銀行交易明細（警一卷第45頁）、與詐欺集團
    之對話記錄列印畫面（警一卷第47至51頁）；中華郵政股份
    有限公司110年6月28日儲字第1100168934號函暨所附上開郵
    局帳戶之客戶基本資料、客戶歷史交易清單（警二卷第38至
    39之1頁）、張○芬提供之網路銀行交易明細、自動櫃員機交
    易明細表（警二卷第41頁）、與詐欺集團之對話記錄列印畫
    面（警二卷第42至44頁）等存卷可憑。是被告上開郵局帳戶
    之存摺、金融卡，確遭不詳之人用以作為詐騙告訴人之匯款
    工具，已足認定。
　㈡起訴書雖記載告訴人陳○陽於110年3月25日1時44分許轉帳2萬
    元至上開郵局帳戶，此固經證人即告訴人陳○陽於警詢時證
    述明確（警一卷第6頁），並有陳○陽之中國信託銀行存款交
    易明細可佐（警一卷第43頁），惟依陳○陽之轉帳明細呈現
    轉帳2萬元至上開郵局帳戶之轉帳日期為「2021/3/24」即11
    0年3月24日（警一卷第45頁），與上開郵局帳戶之客戶歷史
    交易清單顯示110年3月24日22時55分即自告訴人陳○陽之中
    國信託銀行帳戶000000000000000號跨行轉入2萬元至上開郵
    局帳戶可資為佐（警一卷第65頁），則陳○陽轉帳2萬元至上
    開郵局帳戶之時間應更正為110年3月24日22時55分許。
　㈢被告雖以前詞置辯，惟
　1.按刑法第13條所稱之故意本有直接故意（確定故意）與間接
    故意（不確定故意）之別，條文中「行為人對於構成犯罪之
    事實，明知並有意使其發生者」為直接故意，至於「行為人
    對於構成犯罪之事實，預見其發生而其發生並不違背其本意
    者」則屬間接故意；又間接故意與有認識的過失之區別，在
    於二者對構成犯罪之事實雖均預見其能發生，但前者對其發
    生並不違背其本意，後者則確信其不發生。又幫助犯之成立
    ，以行為人主觀上認識被幫助者正欲從事犯罪或係正在從事
    犯罪，且該犯罪有既遂之可能，而其行為足以幫助他人實現
    構成要件者，即具有幫助故意，並不以行為人確知被幫助者
    係犯何罪名為必要。
　2.證人張○昌於本院審理時證稱：被告當時沒工作，身上沒有
    錢，剛好有這個收簿子方式，我就將被告上開郵局帳戶交給
    綽號「洪共」之人，綽號「洪共」再給我代價1,000元現金
    ，我就交給被告，我有跟被告說綽號「洪共」要收簿子，類
    似租本子，租一個或二個月等語（本院卷第130、132、133
    頁），可知被告已從張○昌知悉其上開郵局帳戶是以1,000元
    代價租借給綽號「洪共」之人使用。
　3.而現今社會詐騙案件頻傳，近來利用人頭帳戶行詐騙情狀屢
    見不鮮，詐騙成員佯稱以低價販售高級物品、友人借款、購
    物付款方式設定錯誤、中獎、退稅、家人遭擄、信用卡款對
    帳、提款卡密碼外洩等事由，使被害人誤信為真而依指示至
    自動櫃員機操作轉出款項或臨櫃匯款至人頭帳戶後，詐騙成
    員再提領完畢之詐騙手法，層出不窮，且經政府多方宣導，
    並經媒體反覆傳播，而諸如網路、電話詐騙，多數均係利用
    第三人帳戶，作為詐欺取財所得財物匯入、取款之犯罪工具
    ，以逃避檢警查緝。況一般人至郵局或銀行等金融機構開設
    帳戶，既無特殊限制且屬極為容易之事，如非供犯罪使用，
    衡情當無出價使用他人帳戶之必要。依一般人通常知識、智
    能及經驗，均已知向陌生人購買、承租或其他方法取得金融
    機構帳戶者，多係欲藉該帳戶取得不法犯罪所得，並逃避追
    查，可能作為收受、提領特定犯罪所得使用，他人提領後即
    產生遮斷金流以逃避國家追訴、處罰之效果，故避免自己申
    設金融機構帳戶遭他人利用為詐財工具，應係一般生活所易
    於體察之常識。
　4.被告於本案行為時已成年，且自承其學歷為國中畢業之智識
    程度，從事過粗工、包裝員（本院卷第146頁），足徵被告
    係具有相當智識程度及社會經驗之成年人，並非無使用存摺
    或金融卡之經驗者，被告既毋庸提供任何勞務，然「洪共」
    欲以提供存摺支付金錢方式，向被告取用上開郵局帳戶，顯
    屬違反常情，足認被告就對方利用其上開郵局帳戶作為詐欺
    取財、一般洗錢使用，應已預見，仍因需款孔急而為獲取1,
    000元之代價而提供上開郵局帳戶予張○昌轉交「洪共」使用
    ，而有幫助詐欺及洗錢之不確定故意。
  ㈣綜上所述，被告所辯，不足採信，本件事證明確，被告犯行
    堪以認定，應依法論科。
二、被告提供該上開郵局帳戶，嗣後亦確遭詐騙集團成員用以詐
    騙告訴人陳○陽、張○芬匯入款項，再由該集團成員提領，因
    而製造金流斷點，掩飾犯罪所得之去向及所在，妨礙詐欺犯
    罪之偵查。是核被告所為，係犯刑法第30條第1 項、第339 
    條第1 項之幫助詐欺取財罪、及刑法第30條第1 項、洗錢防
    制法第14條第1 項之幫助一般洗錢罪。檢察官移送併案審理
    部分，因與本案有想像競合之裁判上一罪關係，為起訴效力
    所及，本院應併予審理。
三、被告以一行為同時交付帳戶之存摺、金融卡（含密碼），而
    同時實施幫助詐欺取財、幫助洗錢行為，乃一行為同時觸犯
    幫助詐欺取財罪、幫助一般洗錢罪，且侵害不同被害人之財
    產法益，屬想像競合犯，應依刑法第55條之規定，從一重之
    幫助一般洗錢罪處斷。
四、又被告為幫助犯，其係基於幫助之意思，參與犯罪構成要件
    以外之行為，其犯罪情節較正犯輕微，爰依刑法第30條第2 
    項規定，按正犯之刑減輕之。另洗錢防制法第16條第2項雖
    規定：「犯前二條之罪，在偵查或審判中自白者，減輕其刑
    。」惟被告就上開幫助洗錢之犯罪事實，於偵查或審判時均
    未自白，自無依上開規定減輕其刑。又被告是否為累犯並加
    重其刑部分，公訴意旨並未就構成累犯之事實及應加重其刑
    之事項，有所主張（本院卷第146頁），參照111年4月27日
    最高法院110年度台上大字第5660號裁定意旨，本院自無庸
    踐行調查、辯論程序，認定是否論以累犯及是否加重其刑，
    併予敘明。
五、爰審酌被告交付上開郵局帳戶之存摺、金融卡供上開不詳之
    詐騙者使用，影響社會正常交易安全，犯罪追查亦趨於複雜
    ，間接助長詐欺犯罪，使告訴人陳○陽、張○芬受有上開損害
    ，所為不該。其犯後雖於本院否認犯行，然已與告訴人張○
    芬達成調解，願意自111年7月10日起分期賠償張○芬合計35,
    000元，目前已給付2,000元（本院卷第87頁調解筆錄、第16
    7頁電話紀錄）之犯後態度，及被告未直接參與詐欺取財犯
    行，惡性及犯罪情節均較正犯輕微，兼衡其國中畢業之教育
    智識程度、現為包裝員，月收入20,000多元之生活狀況（本
    院卷第146頁）及其犯罪動機、目的、手段、品行等一切情
    狀，量處如主文所示之刑，暨就罰金部分諭知易服勞役之折
    算標準。
六、沒收部分
  ㈠被告因交付上開郵局帳戶所獲取之代價為1,000元，已如前述
    ，為被告之犯罪所得，本應依刑法第38條之1第1項前段、第
    3項規定宣告沒收，並於全部或一部不能沒收或不宜執行沒
    收時，追徵其價額。惟被告已經賠償告訴人張○芬2,000元，
    業於前述，已超過其犯罪所得1,000元，應認犯罪所得已實
    際合法發還被害人，依刑法第38條之1第5項規定，不予宣告
    沒收或追徵。　　
  ㈡洗錢防制法第18條第1 項固規定：「犯第14條之罪，其所移
    轉、變更、掩飾、隱匿、收受、取得、持有、使用之財物或
    財產上利益，沒收之；犯第15條之罪，其所收受、持有、使
    用之財物或財產上利益，亦同。」，惟該條文並無「不問屬
    於犯罪行為人與否」之絕對義務沒收要件，當以屬於犯罪行
    為人者為限，始應沒收。查被告既已將上開郵局帳戶之存摺
    、金融卡及密碼均交由詐欺集團成員使用，對匯入上開郵局
    帳戶內之款項並無事實上管領權，被告又非實際上提款之人
    ，自無上開條文適用，併予敘明。
據上論斷，應依刑事訴訟法第299條第1項前段，判決如主文。
本案經檢察官吳協展提起公訴，檢察官呂建興移送併辦；姜麗儒
到庭執行職務。
中　　華　　民　　國　　111 　年　　8 　　月　　23　　日
                  刑事第十庭  審判長法  官   曾鈴媖
                                    法  官   吳俞玲
                                    法  官   陳美芳
以上正本證明與原本無異。
如不服本判決應於收受送達後20日內向本院提出上訴書狀，並應
敘述具體理由；如未敘述上訴理由者，應於上訴期間屆滿後20日
內向本院補提理由書（均須按他造當事人之人數附繕本）「切勿
逕送上級法院」。
中　　華　　民　　國　　111 　年　　8 　　月　　23　　日
　　　　　　　　　　　　　　　　　　書記官   徐美婷　
附表：卷證標目　　　
高雄市政府警察局林園分局高市警林分偵字第11072440300號卷（簡稱警一卷） 臺灣高雄地方檢察署110年度偵字第21069號卷（簡稱偵一卷） 高雄市政府警察局左營分局高市警左分偵字第11071615602號卷（簡稱警二卷）【併辦】 臺灣高雄地方檢察署111年度偵字第656號卷（簡稱偵二卷）【併辦】 本院110年度審金訴字第307號卷（簡稱審金訴卷） 本院111年度金訴字第43號卷（簡稱本院卷） 
附錄論罪科刑法條： 
刑法第339條
意圖為自己或第三人不法之所有，以詐術使人將本人或第三人之
物交付者，處五年以下有期徒刑、拘役或科或併科五十萬元以下
罰金。
以前項方法得財產上不法之利益或使第三人得之者，亦同。
前二項之未遂犯罰之。
洗錢防制法第2條
本法所稱洗錢，指下列行為：
一、意圖掩飾或隱匿特定犯罪所得來源，或使他人逃避刑事追訴
    ，而移轉或變更特定犯罪所得。
二、掩飾或隱匿特定犯罪所得之本質、來源、去向、所在、所有
    權、處分權或其他權益者。
三、收受、持有或使用他人之特定犯罪所得。
洗錢防制法第14條
有第二條各款所列洗錢行為者，處七年以下有期徒刑，併科新臺
幣五百萬元以下罰金。
前項之未遂犯罰之。
前二項情形，不得科以超過其特定犯罪所定最重本刑之刑。